【裁判字號】    95,交聲,237
【裁判日期】    950403
【裁判案由】    聲明異議
【裁判全文】
臺灣臺中地方法院交通事件裁定         95年度交聲字第237號
原處分機關  交通部公路總局臺中區監理所臺中市監理站
異  議  人
即受處分人  甲○○
上列受處分人因違反道路交通管理處罰條例案件，對於交通部公
路總局臺中區監理所臺中市監理站民國95年3月17日所為之處分
（裁監稽違字第裁61-HC0000000號裁決書），聲明異議，本院裁
定如下：
    主  文
原處分撤銷。
甲○○未領有重型機車駕駛執照而駕駛重型機車，處罰鍰新臺幣
陸仟元。
    理  由
一、原處分機關處分意旨略以：異議人於九十四年十二月三十日
    上午五時二十五分許，騎乘重型機車（車牌號碼ＨＬ九－五
    六０號）於臺中縣大里市立仁橋上北上車道處，因異議人未
    考領機車駕照，且所領普通小客車駕照因第ＨＣ00000
    00號、ＩＡ0000000號違規案自九十四年七月十一
    日起至九十五年一月十日止，於臺中區監理所執行吊扣中，
    故遭臺中縣警察局交通警察隊舉發掣開中縣警交字第ＨＣ0
    000000號舉發違反道路交通管理事件通知單舉發「持
    小型車駕照，駕駛重型機車」，本站遂於九十五年三月十七
    日以裁監稽違字第裁六一－ＨＣ0000000號裁決書改
    依違反「道路交通管理處罰條例」第二十一條第一項第七款
    ，按最低罰額裁處新臺幣（下同）九千元並吊銷小型車普通
    駕駛執照，一年內禁考。
二、本件異議人即受處分人甲○○異議意旨略以：因小型車普通
    駕照已拿去臺中區監理所吊扣中，故不敢駕駛汽車，但為平
    日上、下班，故騎乘重型機車代步；本次交通違規並非駕駛
    汽車，如係以未領有重型機車駕照駕駛重型機車處罰，伊願
    意繳清罰款後再考取機車駕照，但非駕駛汽車違規卻遭裁罰
    九千元，並吊銷汽車駕照是不合理的等語。
三、按汽車（包括機器腳踏車）駕駛人，有未領有駕駛執照駕車
    之情形者，處新臺幣六千元以上一萬二千元以下罰鍰，並當
    場禁止其駕駛及扣留其車輛牌照。道路交通管理處罰條例第
    二十一條第一項第一款定有明文。
四、查本件異議人甲○○駕駛車牌號碼ＨＬ九－五六０號重型機
    車，有如交通部公路總局臺中區監理所臺中市監理站於九十
    五年三月十七日以裁監稽違字第裁六一－ＨＣ000000
    0號裁決書，所載舉發違規事實欄所示之違規行為，固有舉
    發違反道路交通管理事件通知單影本一紙為證，惟異議人以
    上開情詞置辯。按「法官依據法律獨立審判，各機關依其職
    掌就有關法規為釋示之行政命令，法官於審判案件時，故可
    予以引用，但仍得依據法律，表示適當之不同見解，並不受
    其拘束」，司法院大法官釋字第一三七號及第二一六號解釋
    皆有明文。經查：原處分機關就有關駕駛人所領用小型車以
    上駕駛執照吊扣期間，未領有機車駕照，騎乘重型或輕型機
    車交通違規事件，固表明係依交通部九十年十一月二十八日
    交路九十字第０六五九八七號函裁處，而該函說明欄雖謂：
    「二．．．旨揭違規行為（即駕駛人所領用小型車以上駕駛
    執照吊扣期間，未領有機車駕駛執照，騎乘重型或輕型機車
    交通違規，應如何裁罰？）應依道路交通管理處罰條例第二
    十一條第一項第七款處罰，並依同條第四項吊銷其原吊扣之
    小型車以上駕駛執照」等語，然依前揭大法官解釋之意旨，
    該函釋並不拘束本院。再者，道路交通管理處罰條例第二十
    一條第一項第七款，所謂駕駛執照吊扣期間駕車者，應限縮
    於駕駛同一級車類之車輛始有其適用，而不及於較低級車類
    之車輛而言。換言之，小型車之駕駛執照吊扣期間，僅不得
    再駕駛小型車，如在駕駛執照吊扣期間駕駛較低級車類，則
    屬於未領有駕駛執照駕車，應係依同條第一項第一款之規定
    處斷，此觀諸道路交通安全規則第六十一條第一項第四款規
    定自明，按該條款規定：「汽車駕駛人取得高一級車類之駕
    駛資格者，應換發駕駛執照，並准其駕駛較低級車類之車輛
    ，其規定如左：(四)、已領有小型車駕駛執照者，得駕駛輕型
    機器腳踏車」，亦即汽車駕駛人持小型車駕駛執照，駕駛輕
    型機車，本為本法之所許，並無處罰之規定。本件異議人並
    未有何交通違規事件，僅因單純駕駛重型機車，即遭開立「
    駕駛執照吊扣期間駕車」之違規，而處以罰鍰新臺幣九千元
    ，並吊銷小型車普通駕駛執照，一年內不得考領駕駛執照之
    處分，是否違反前揭法規意旨，並侵害異議人騎乘重型機車
    與限制其駕駛小型汽車之權益，不無可議。又「汽車駕駛人
    ，因違反本條例及道路交通安全規則之規定，受吊扣或吊銷
    駕駛執照處分時，吊扣或吊銷其持有各級車類之駕駛執照。
    」「汽車駕駛人違規記點資料，汽車、機車應分別處理，並
    分別執行吊扣、吊銷其駕駛執照處分。」道路交通管理處罰
    條例第六十八條及道路交通管理事件統一裁罰標準及處理細
    則第六十七條第二項分別定有明文；另參照交通部六十二年
    四月六日交路（62）字第二六一○六號函，其中認為：「汽
    車駕駛人受吊扣或吊銷駕駛執照處分時，吊扣或吊銷其持有
    各級車類之駕駛執照，不包括機器腳踏車駕駛執照在內。」
    亦顯示小型車以上之駕駛執照與機器腳踏車之駕駛執照，本
    屬各自獨立之駕駛許可憑證，自應分開其吊扣、吊銷之處置
    。依上述實務運作之情形，一般駕駛人如同時考領有小型車
    駕駛執照及機器腳踏車駕駛執照，則其因駕車違規致遭吊扣
    或吊銷其中之一項駕駛執照時，其另一駕駛執照之合法使用
    ，並不因此而受到影響，顯見小型車以上之駕駛執照與機車
    駕駛執照，係兩種互不影響之駕駛許可憑證。從而，本件異
    議人僅為持有小型車普通駕駛執照之駕駛人，未考領重型機
    車駕駛執照，則異議人於小型車普通駕駛執照吊扣期間駕駛
    重型機車，應認其係未領有重型機車駕駛執照而駕駛重型機
    車，始為適當。綜上所述，原處分機關依照道路交通管理處
    罰條例第二十一條第一項第七款之規定處罰，並依同條第四
    項之規定，吊銷受處分人小型車普通駕駛執照，及依九十年
    十一月二十八日交路九○字第○六五九八七號函，逕認駕駛
    人於領用小型車駕照吊扣期間，駕駛機車之行為均屬違反該
    條例第二十一條第一項第七款之規定，應依同條第四項吊銷
    駕駛人原吊扣之小型車駕駛執照之函示內容，經核應屬不正
    當聯結，實難認為適法；爰將原處分撤銷，另依道路交通管
    理處罰條例第二十一條第一項第一款規定，由本院依職權逕
    予裁處最低額罰鍰新臺幣六千元。
五、據上論斷，應依道路交通管理處罰條例第八十七條第二項、
    道路交通案件處理辦法第二十條，裁定如主文。
中    華    民    國    95    年    4     月    3     日
                    交通法庭  法  官  許月馨
上正本證明與原本無異。
如不服本裁定，應於送達後五日內，向本院提出抗告狀。
                              書記官  黃美雲
中    華    民    國    95    年    4     月    3     日


司法院資訊處製作；財團法人民間司法改革基金會備份。
